臺灣新北地方法院民事判決
111年度訴字第187號
原      告  臺灣銀行股份有限公司
                      設臺北市○○區○○○路0段000號    法定代理人  許志文    住同上
訴訟代理人  白翊汎  
被      告  篁宇營造股份有限公司

    兼
法定代理人  蔡正一  


上列當事人間請求返還消費借貸款事件，經本院於民國111年3月
7日言詞辯論終結，判決如下：
    主  文
被告應連帶給付原告新臺幣壹佰捌拾陸萬參仟零伍拾陸元，及如
附表所示之利息、違約金。
被告應連帶給付原告新臺幣陸仟零陸拾貳元。
訴訟費用由被告連帶負擔。
　　事實及理由
壹、程序部分：
一、按訴狀送達後，原告不得將原訴變更或追加他訴；但請求之
    基礎事實同一、擴張或減縮應受判決事項之聲明、不甚礙被
    告之防禦及訴訟之終結者，不在此限，民事訴訟法第255條
    第1項第2、3、7款定有明文。又民事訴訟法第第255條第1項
    第2款所謂請求之基礎事實同一，係指變更或追加之訴與原
    訴之原因事實有其共同性，先後所為請求之主張在社會生活
    上可認為有共通性或關連性，而就原請求之訴訟及證據資料
    於相當程度範圍內具有同一性或一體性，在審理時得加以利
    用，俾先後兩請求可在同一程序得加以解決，以避免重複審
    理，庶能統一解決紛爭，用符訴訟經濟者即屬之(最高法院9
    6年度台上字第471號判決意旨參照)。本件原告起訴時原聲
    明「被告篁宇營造股份有限公司(下稱篁宇公司)及蔡正一應
    連帶給付原告新臺幣(下同)1,863,056元及如附表所示之利
    息、違約金。」，嗣於民國111年2月11 日具狀追加聲明「
    追加請求利息6,062元由被告等連帶負擔。」，經核原告上
    開變更，係基於同一基礎事實，與上開規定並無不符，應予
    准許。
二、本件被告篁宇公司、蔡正一(以下合稱被告)，均未於言詞辯
     論期日到場，核無民事訴訟法第386條各款所列情形，爰依
    原告聲請，由其一造辯論而為判決。
貳、實體部分：　　
一、原告主張：
　　被告篁宇公司於109年9月25日與原告簽訂「經濟部對受嚴重
    特殊傳染性肺炎影響發生營運困難事業資金紓困振興貸款-
    營運資金貸款」，借款額度為2,579,616元，借用期限自109
    年9月25日起至112年9月25日止，於借用後一次撥貸。約定
    自撥款後分36期，每1個月為1期，依年金法按月於每月25日
    攤還本息，並簽訂放款借據，由該公司之法定代理人蔡正一
    為連帶保證人。被告篁宇公司僅清償至110年7月25日止，依
    放款借據一般條款第11條第1項第1款之約定，借款視為全部
    到期。另依放款借據第5條第2項約定，本案所定利息及第5
    條第1項所定本金延遲利息，經債權人轉列催收款項時，改
    按轉列催收款項日之郵政儲金定儲機動利率即年息0.845%加
    個別加碼年率1%再加年率1%即年率2.845%(下稱遲延利率)計
    算利息及違約金。另篁宇公司因違反經濟部對受嚴重特殊傳
    染性肺炎影響發生營運困難事業資金紓困振興貸款及利息補
    貼作業要點第2項第6款之規定，遭經濟部自110年2月1日起
    停止補貼利息，自110年2月1日起至同年3月25日止共計6,06
    2元等語，爰依民法消費借貸及連帶保證之法律關係，請求
    被告返還消費借貸款等語。並聲明：如主文第1、2項所示。
二、被告未於辯論期日到場，亦未提出書狀作何聲明或陳述。
三、本院之判斷：
(一)按稱消費借貸者，謂當事人一方移轉金錢或其他代替物之所
     有權於他方，而約定他方以種類、品質、數量相同之物返
    還 之契約。利息或其他報償，應於契約所定期限支付之。
    借用 人應於約定期限內，返還與借用物種類、品質、數量
    相同之 物，民法第474條第1項、第477條前段、第478條前
    段分別定 有明文。次按稱保證者，謂當事人約定，一方於
    他方之債務 人不履行債務時，由其代負履行責任之契約；
    保證債務，除 契約另有訂定外，包含主債務之利息、違約
    金、損害賠償及 其他從屬於主債務之負擔，民法第739條、
    第740條亦著有明文。又保證債務之所謂連帶，係指保證人
    與主債務人負同一 債務，對於債權人各負全部給付之責任
    者而言，此觀諸民法 第272條第1項規定連帶債務之文義即
    明(最高法院45年台上字第1426號判決意旨參照)。
(二)原告主張之上開事實，業據其提出放款借據(政策性貸款專
    用)、放款客戶歸戶查詢單、被告篁宇公司之貸款資料、催
    收/呆帳查詢單、利率資料、放款歷史明細批次查詢、經濟
    部對受嚴重特殊傳染性肺炎影響發生營運困難事業資金紓困
    振興貸款及利息補貼作業要點等件(見本院卷第15頁至第29
    頁、第47頁至第57頁)為佐。又被告經本院合法通知，未於
    言詞辯論期日到場，亦未提出任何書狀爭執或否認原告之主
    張，依民事訴訟法第280條第3項前段準用同條第1項前段，
    視同自認，是原告上開主張，應堪採信。被告篁宇公司既與
    原告簽定放款借據，並由被告蔡正一擔任借款之連帶保證人
    ，而被告篁宇公司自109年9月25日起即未依約返還本息，依
    上開放款借據第11條第1項第1款之約定，其借款債務視為全
    部到期，原告自得請求被告連帶清償借款，及因違反經濟部
    對受嚴重特殊傳染性肺炎影響發生營運困難事業資金紓困振
    興貸款及利息補貼作業要點第二項第6款之規定，遭經濟部
    自110年2月1日起至同年3月25日止，停止補貼利息共計6,06
    2元，揆諸上開規定，原告請求被告連帶給付尚未清償如主
    文第1項所示之借款本金、利息、違約金及返還如主文第2項
    所示之補貼利息，自屬有據。
(三)按遲延之債務，以支付金錢為標的者，債權人得請求依法定
    利率計算之遲延利息。但約定利率較高者，仍從其約定利率
    。民法第233條第1項定有明文。本件原告雖請求自109年7月
    25日起算遲延利息，然依原告所提出之放款借據第3條之約
    定，可知該日係被告之分期款項繳款日，是被告於該日尚未
    遲延清償債務，應係自翌日即109年7月26日始遲延清償，是
    原告請求自109年7月26日起算遲延利息，始屬有據。逾此部
    分之請求，並無理由，不應准許。　
四、綜上所述，原告依消費借貸及連帶保證之法律關係，請求被
     告應連帶給付如主文第1項所示之本金、利息及違約金，為
    有理由，應予准許。逾此部分之請求，並無理由，不應准許
    。
五、本件事證已臻明確，原告其餘攻擊防禦方法及未經援用之證
     據，經本院審酌後，認與判決結果不生影響，爰不一一論
    述 ，附此敘明。
六、訴訟費用之依據：民事訴訟法第78條。 　　　　
中　　華　　民　　國　　111 　年　　3 　　月　　25　　日
                  民事第六庭    法　官　莊惠真
以上正本係照原本作成
如對本判決上訴，須於判決送達後20日內向本院提出上訴狀。如
委任律師提起上訴者，應一併繳納上訴審裁判費。
中　　華　　民　　國　　111 　年　　3 　　月　　25　　日
                                書記官　但育緗
附表：
編號 餘欠本金 (新臺幣) 利息  違約金    起算日 計算標準 (年利率) 逾期6個月以內 逾期超過6個月部分 1 1,863,056元 自110年7月26日起至111年1月6日止 1.845% 自109年8月26日起至111年1月6日止，按佐列利率百分之10計算。    自111年1月7日起至清償日止 2.845% 自111年1月7日起至111年2月25日止，按左列利率百分之20計算。 自111年2月26日起至清償日止，按左列利率百分之20計算。